臺灣高等法院臺中分院刑事判決　　　　　　　　　　九十一年度上易字第八二八號
　　上　訴　人　丙○○
　　即　被　告
　　選任辯護人　王忠沂
右上訴人因恐嚇案件，不服臺灣南投地方法院九十一年度易字第三二號中華民國九十
一年四月四日第一審判決（起訴案號：臺灣南投地方法院檢察署九十年度選偵字第一
、九號），提起上訴，本院判決如左：
      主  文
上訴駁回。
      事  實
一、丙○○見乙○○於民國（下同）八十二年間，在其住家後方即南投縣草屯鎮○○
    段，購得土地七十八坪準備建屋出售，竟萌歹念，意圖為自己不法之所有，向乙
    ○○恫嚇稱：「該地原係我要購買，你現在砍我刀子尾（低價搶購之意），應給
    予新臺幣（下同）六十萬元補償，否則不准施工」等語；乙○○原不予理會，至
    八十四年間，因丙○○多次出面阻擋，不准乙○○施工，乙○○因而心生畏懼，
    不得已而與受丙○○委託前來之簡有全協商，經討價還價後同意給付三十六萬元
    解決，同時簽發以其為發票人、付款人為南投縣草屯鎮農會信用部、票號五三○
    一四二號、帳號六六一四四○號、發票日為八十四年六月九日、面額為三十六萬
    元之支票一張，交予丙○○，丙○○得手後於八十四年六月九日委由不知情之張
    翠薇將前開支票提示兌領後，乙○○始得順利施工。
二、案經南投憲兵隊及內政部警政署刑事警察局分別報請臺灣南投地方法院檢察署檢
    察官偵查起訴。
      理  由
一、訊據上訴人即被告（以下簡稱為被告）丙○○坦承被害人乙○○於八十二年間有
    在其住家後方購買上開土地準備建屋出售，及其於八十四年間有向被害人乙○○
    收取上開三十六萬元支票、收取後曾委由不知情之張翠薇將該張支票提示兌領等
    事實不諱，惟矢口否認有恐嚇取財之犯行，辯稱：伊於八十二年間曾向被害人乙
    ○○訂購二間房屋，後來因被害人未蓋，經案外人簡有全找伊去代書處協商結果
    ，被害人同意給付伊三十六萬元違約金，被害人始簽發上開支票給伊，伊並未向
    被害人恐嚇云云。惟查右開犯罪事實迭據被害人指訴綦詳，並有上開支票影本一
    張在卷可稽。又上開支票確係由被告委由不知情之張翠薇提示兌領，亦經證人張
    翠薇證述屬實。次查證人洪貞雄於南投憲兵隊訊問時證稱：「我曾於八十三、四
    年間在草屯鎮碧洲里為乙○○蓋房子，當時我在砌磚時曾見過丙○○，因丙○○
    到工地叫我不可繼續施工」等語（見本院卷第六十頁），證人洪瑞生亦證稱：「
    我曾於八十三、四年間在草屯鎮碧洲里為乙○○蓋房子，我在施工期間曾遭三、
    四名男子阻擋而停止施工，我認為應該是乙○○與他們間之糾紛，因此我沒有繼
    續施工」等語（見本院卷第六十二頁），並有經證人洪貞雄指認之被告口卡片影
    本一份足按，足見被害人於上開工地施工期間確曾遭被告及其同夥阻擋而停止施
    工甚明。第查被告雖一再辯稱其所收受之上開三十六萬元支票係被害人違約之違
    約金云云。但證人簡有全於原審證稱：「被告與被害人乙○○間之前買賣我不清
    楚，之後聽到丙○○要跟乙○○拿六十萬元，但是為何要六十萬元我不清楚，後
    來六十萬元磋商後談成三十六萬元。」「是丙○○叫我去跟乙○○協商，後來跟
    乙○○說好拿三十六萬元，到林文明代書事務所拿給丙○○，當時只有說是土地
    的糾紛，究竟是什麼費用我不清楚。」「（問：被告委託你去跟乙○○協商，有
    無說到是違約金？）沒有，頭尾我都不清楚，我只知道乙○○有買地，丙○○叫
    我去跟乙○○說要拿六十萬元的事」各等語（見原審卷第二十六頁），且查被告
    與被害人之買賣契約係於訂約後一年半左右（即八十四年一月初左右）解除，並
    由被害人返還定金四十萬元，亦據被告直承在卷（見原審卷第十六頁），而上開
    三十六萬元之支票，被害人係於八十四年六月間給付，相差約有半年之久，苟該
    三十六萬元支票係違約金，何以被害人未於退還定金時同時或稍後不久即給付？
    況被告委託證人簡有全去與被害人協商時並未說是違約金，且協商金額為六十萬
    元，並非四十萬元，經討價還價後，始以三十六萬元達成協議，已據證人簡有全
    證述在卷（已如前述），苟該三十六萬元係違約金，豈會如此？參以被告於九十
    年一月十六日在南投憲兵隊接受訊問時，否認有向被害人索取上開三十六萬元之
    事（見台中高分檢二三號偵查卷第二十頁反面），嗣始翻異前供，改稱：「有收
    取上開三十六萬元，係違約金」等語，前後並不相符等情以觀，足見被告上開所
    辯，與事實不符，並不足取。矧查證人林文明證稱：「當時是乙○○蓋了二棟房
    子，被告跟他買，訂了契約，契約書我沒有保留。後來被告協同乙○○到事務所
    說要解除契約，就將契約解除，解約當場有說要給付違約金，當時定金跟違約金
    沒有一起支付，定金的部分，乙○○隔幾天後開立農會取款憑條給付，違約金的
    部分，我有勸被告不要拿，但是沒有勸成。隔了很久之後，被告夥同乙○○、簡
    有全有到我的事務所，我沒有參與他們的談話，他們說些什麼我不知道，違約金
    何時支付、支付多少我也不知道」等語，並不能證明該三十六萬元究係何錢，故
    無法資為有利於被告之證明。再查被告經與證人簡有全、林文明隔離訊問後於原
    審陳稱：「（問：請說明三十六萬元取款過程？）乙○○退了我訂金之後，他房
    子仍然沒有蓋，簡有全來找我，要求我房子繼續讓乙○○蓋，因為該地在進行重
    劃，乙○○施工要使用的道路，要經過鄰居的同意，簡有全先生來找我，我說可
    以蓋，但要讓我罰款，本來要罰四十萬元，我看在簡有全的面子上，改為三十六
    萬元，之後乙○○在林文明代書處開了支票，代書整個過程都知道，因為我私下
    沒有跟乙○○聯絡，都是透過代書或是簡有全」等情，益證被告確有阻撓被害人
    乙○○施工之情事，且於被害人退還被告定金後，被告仍有阻止被害人施工之事
    實，亦無疑義。另被告以被害人如不給付金錢，即不准被害人施工等語，恐嚇被
    害人，致被害人心生畏懼而給付上開三十六萬元，足見被告主觀上具有不法所有
    之意圖甚明。至證人丁○○於本院調查時雖到庭證稱：「被害人於三、四年前有
    委託我向被告拿三十六萬元，是說要拿回違約金，並非被恐嚇支錢」等語，但查
    證人丁○○係被告之外甥子，於作證時不免有迴護之詞，故其證言並不足採。綜
    上所述，足證被告上開所辯顯係飾卸之詞，不足採信，是罪證明確，其犯行堪以
    認定。又證人簡有全、林文明等二人於原審已到庭陳述明確，核無再傳訊之必要
    。另本件事實已臻明確，已如前述，被告於本院定期辯論後，具狀請求傳喚證人
    蘇銘潭，亦無必要。亦均附此說明。
二、核被告所為係犯刑法第三百四十六條第一項之恐嚇取財罪。原審調查後適用刑法
    第三百四十六條第一項、罰金罰鍰提高標準條例第一條前段，並審酌被告曾有業
    務過失傷害之犯罪前科（不符合累犯之規定）、本件犯罪之動機、目的、未以正
    當途徑取得財物之犯罪手段、被害人所生之損害、及其犯後否認犯罪等一切情狀
    ，量處被告有期徒刑七月，認事用法核無違誤，量刑亦妥適。被告上訴意旨仍執
    前詞否認犯罪，並無理由，應予駁回。
三、據上論結，應依刑事訴訟法第三百六十八條，判決如主文。
本案經檢察官甲○○到庭執行職務。
中      華      民      國      九十一      年      六    月    十八    日
                                   臺灣高等法院臺中分院刑事第八庭
                                         審判長法  官  羅  得  村
                                               法  官  陳  毓  秀
                                               法  官  劉  榮  服
右正本證明與原本無異。
不得上訴。
                                               書記官  陳  俞  豪
中      華      民      國    九十一     年      六       月    十九    日
附錄論罪條文：
刑法第三百四十六條第一項：
意圖為自己或第三人不法之所有，以恐嚇使人將本人或第三人之物交付者，處六月以
上五年以下有期徒刑，得併科一千元以下罰金。
                                                                        Ｆ
